【裁判字號】    94,訴,52
【裁判日期】    970411
【裁判案由】    給付貨款
【裁判全文】
臺灣士林地方法院民事判決                94年度訴字第52號
原      告  軒明精密工業有限公司
法定代理人  庚○○
訴訟代理人  毛英富律師
複代理人    壬○○
被      告  欣訊科技股份有限公司
法定代理人  己○○
訴訟代理人  林穆弘律師
參  加  人  春源鋼鐵工業股份有限公司
法定代理人  乙○○
訴訟代理人  丙○○
            辛○○
參  加  人  翊琳銅業股份有限公司
法定代理人  丁○○
訴訟代理人  劉楷律師
複  代理人  蔡文燦律師
            李德正律師
受  告知人  新泰伸科技股份有限公司
法定代理人  甲○○
上列當事人間請求給付貨款事件，本院於中華民國97年3 月24日
言詞辯論終結，判決如下：
    主  文
被告應給付原告新臺幣貳佰貳拾伍萬壹仟壹佰柒拾貳元及自民國
九十四年一月十九日起至清償日止，按週年利率百分之五計算之
利息。
原告其餘之訴駁回。
訴訟費用新臺幣壹拾捌萬玖仟伍佰伍拾陸元由被告負擔五分之三
，餘由原告負擔。
本判決於原告以新臺幣柒拾伍萬元供擔保後，得假執行，但被告
如以新臺幣貳佰貳拾伍萬壹仟壹佰柒拾貳元為原告預供擔保得免
為假執行。
原告其餘假執行之聲請駁回。
    事  實  及  理  由
一、原告起訴主張下列事實，並聲明：(一)被告應給付原告新臺幣
    （下同）3,612,045 元，及自起訴狀繕本送達翌日起至清償
    日止，按年息5 ％計算之利息。(二)原告願供擔保，請准宣告
    假執行。
  (一)被告新訊科技股份有限公司係經營各類電子零件及電腦零件
    之製造及大小五金卑金屬（銅鋁錫）之買賣業者，原告公司
    分別於下列時間出售電鍍銅板端子與被告公司：民國93年
    8 月間出賣電鍍銅板端子1,092.5kpcs ，貨款663,422 元，
    營業稅33,172元、被告公司已付587,918 元，尚餘108,676
    元未為給付。93年9 月間出賣予被告公司電鍍銅板端子4,
    010kpcs ，貨款1,399,520 元，營業稅69,977元，合計1,46
    9,497 元，扣除被告公司主張退貨折讓2 筆應扣2,268 元，
    尚餘1,467,229 元未為給付。93年10月間出賣電鍍銅板端
    子2,962kpcs ，貨款1,073,610 元，營業稅53,683元，合計
    1,127,293 元，扣除被告公司主張退貨折讓4 筆應扣49,265
    元，尚餘1,078,028 元未為給付。又兩造於93年10月20日簽
    訂模具移轉協議書，被告公司將置於原告公司處之銅材素材
    、已沖壓未電鍍端子、已電鍍沖壓端子取回，被告應給付96
    2, 871元，營業稅48,144元，合計1,011,014 元，於扣除被
    告主張折讓退貨5,997 元、46,904元，尚餘958,114 元未為
    清償。被告共計有3, 612,045元貨款未給付（計算式：108,
    676 ＋1,467,229 ＋1,078,028 ＋958,114 ＝3,612,045）
    。
  (二)被告雖指稱原告所出售之系爭銅板素材有氣泡瑕疵、已沖壓
    未電鍍端子、已沖壓電鍍端子有氣泡、缺口、裂痕等瑕疵，
    然系爭銅材夾層崩開之原因係因銅材內部含一小氣孔，而非
    源自原告所施作之沖壓折彎加工之製程，原告不可能明知「
    銅材有夾層崩開情事」。原告既不知銅材內部含一小氣孔會
    造成銅材有夾層崩開情事，即不可能有被告所指「故意不告
    知物有氣泡瑕疵」之情事，自不生民法第360 條之損害賠償
    責任。又銅材經沖壓、剪削成型之製程所產生之「缺口」，
    非屬缺陷之瑕疵，因材料在沖剪其端子外形時，下料後，材
    料切口由模輥、剪斷面、破斷面及毛邊所形成。工研院鑑定
    報告將端子樣品金相切片檢查（放大400 倍）位置在破斷面
    上，破斷面本身就是不規則及較粗糙的表面且經壓扁成型〔
    鋼模製程（3） 〕後，上下擠料效應造成表面不平整的情形
    ，為使擠料不得過大影響產品，會在外形尺寸上設定容許公
    差±0.05mm，並針對毛邊不可超過0.03mm作檢驗標準。系爭
    端子雖有缺口現象, 但沒有發現裂痕和腐蝕, 可證缺口現象
    與本案端子成型成品之裂痕無直接關係。再者，若因銅材經
    沖壓、剪削是產生裂痕之唯一原因，則沖壓、剪削所產生裂
    痕之比例應非常高，而非如鑑定報告之「估算端子發生影響
    功效之裂痕的瑕疵比率為4.87 ％ 」，可認裂痕非沖壓剪削
    所造成。若裂痕為沖壓剪削所造成，其裂痕應會呈現不規則
    ，而非本件從中間裂開之規則裂痕，故「缺口現象」並非造
    成裂痕之因素，係因銅材內含氣泡經沖壓、剪削始產生裂痕
    。而工研院鑑定所作之金項切片檢驗方法，會切破氣泡或無
    法檢驗出氣泡，只能看到缺口，故應對銅胚作檢驗才是。再
    者，應力腐蝕造成裂痕，其產生的因素有三：金屬材料性
    質、張應力和特定的腐蝕環境，此三種因素皆非原告所
    能控管，蓋「金屬材料」：為被告所指定之材質即C2680EH
    與規格，原告已依約採購、「張應力」：鋼模製造係依據被
    告指定之圖面承製，而銅板經壓扁成型擠料必然會產生「張
    應力」的現象，此應為被告在產品設計時所應注意事項。「
    腐蝕環境」：原告所交付「成型之成品」（端子）係依被告
    指定地點「國內」交貨，被告因組裝需求，再將原告交付之
    端子以海運運到中國大陸組裝成連接器成品，再運回台灣，
    其關於端子之保存運輸製程皆由被告自行調配，反觀置放於
    國內的端子卻無腐蝕情形與裂痕，可知被告所組裝之連接器
    成品端子產生裂痕，其原因應與被告連接器產品在其組裝或
    運輸保存過程，已與應力腐蝕所應具備的環境交互作用而產
    生裂痕，有所關連。應力腐蝕不可歸責於原告，連接器因應
    力腐蝕造成的裂痕與原告製造之端子並無直接關係。
  (三)就被告主張抵銷部分：工研院鑑定報告認產品裂痕影響產品
    功效的瑕疵比例約為總數4.87％, 若再除以每一產品所需端
    子數為5PIN, 則端子真正的不良率約0.97％, 與新泰伸科技
    股份有限公司（下稱新泰伸公司）所提氣泡所可能產生之影
    響報告相符，亦與被告自承其檢驗系爭產品其不良率僅1 ％
    相同，若以原告請求貨款361 萬2,04 5元扣除被告自行檢驗
    1 ％不良率則僅得扣36,120元，尚應給付原告357 萬5,925
    元，從而，被告公司主張抵銷226 萬5,334 元，顯不適法。
    再者，被告雖主張抵銷之未電鍍端子每個計算價為0.25元，
    惟依據原證6-1 「模具移轉協議書」之「附錄一、進貨明細
    」「素材」「客戶料號」其中「5SA0 000-00000」「5SA000
    0- 00000」「5SA0000-00000 」「5S A0000-00000」其單價
    固載為「250 」（即0.25元），但兩造當時協議以85 折 計
    算，故每個端子其單價為0.213 元（0.25元x0.85=0.213 元
    ），是關於此項未電鍍端子之單價即應以每個0.213 元計算
    。又被告將連接器成品每個以8 元計價，然其中(4)其餘成本
    4.7 元，未能提出證明之資料，原告否認其真正，衡情其餘
    成本應不會如被告所算高達4.7 元，矧被告係運往中國大陸
    加工製造，其包裝材料及製作工錢更屬低廉，依試算應在1
    元至1.5 元之間，要屬合理。又被告在94年6 月24日答辯四
    狀附表二「被告欣訊公司簡表」中「單位售價計算」「SA0-
    00 000-00T3 單位製造成本6.66」「SA0-00 000-00T3 單位
    製造成本6.68」是渠自承其連接器成品每個分別為6.66元或
    6.68元，尚非如被告所辯稱之每個8 元，雖被告在此附表二
    稱每個連接器成本6.66元或6.68元另外加計「同業費用率1.
    12」「同業淨利率0.80」，但此係屬被告銷售產品之使用成
    本（費用率）及收益（淨利率），並非製作連接器之成本，
    自不能將費用率及淨利率灌入製作成本之內，可看出被告將
    連接器以每個8 元做為抵銷金額，實屬不當。
  (四)被告主張退貨部分，係屬已沖壓未電鍍端子及銅板等，此部
    分鑑定報告認定取樣的端子無裂痕發生，取樣的端子及取樣
    的銅板其硬度試驗、化學成分、拉力試驗、粗糙度均與93年
    10月1 日品質證明書所載相近，並無瑕疵。被告就此部分主
    張退貨云云，並不足採，亦顯失公平。
  (五)又被告主張系爭「電鍍銅板端子」具有瑕疵部分，原告均已
    同意扣款折讓，並經被告開立折讓單，已在歷次請求給付貨
    款時扣抵，除已折讓扣款之瑕疵部分，並無其他瑕疵存在。
  (六)被告雖主張民法第191 條之1 商品製造人之侵權責任，惟未
    就其商品責任之成立要件加以舉證，原告否認應負該侵權責
    任損害賠償。蓋本件系爭銅板（材）有夾層崩開情形是銅材
    製造商於產製時銅材內部含一小氣孔，而非原告沖壓折彎加
    工所產生之欠缺，又所謂欠缺有無之認定時點，應以商品流
    通於市場之時為準，且被告並非該法條致生損害之「他人」
    ，不得援以請求損害賠償，被告迄亦未舉證證明其有何因通
    常使用致生損害，自與民法第191 條之1 要件「提供商品者
    須為商品產製業」、「須因商品欠缺致生損害於他人者」、
    「須因商品之通常使用而致生損害」等要件不符，自不得請
    求。
二、被告則以下列情詞置辯，並聲明：(一)原告之訴及其假執行之
    聲請均駁回。(二)如受不利判決，願供擔保請准宣告免為假執
    行。
  (一)原告為模具製造商，並兼營電鍍銅板成型成品，被告係原告
    上游廠商，由原告供貨給被告。原告與其上游廠商往來情形
    ，大略為：(一)上游廠商與其簽訂模具契約，由原告依上游廠
    商指示，製作符合上游廠商需用之鋼模，原告製作完成後之
    鋼模，由原告保管；(二)原告並與上游廠商約定，以原告所承
    製之鋼模製造出成型成品（即電鍍端子產品）必須達多少個
    數量以上；(三)嗣由上游廠商指定銅板材質陸續向原告下單訂
    製電鍍端子成品，原告再依上游廠商指定銅板材質向銅板素
    材廠採買銅板素材後；(四)原告以原告所保管之鋼模沖壓銅板
    素材，沖壓銅板素材完成後；(五)原告再找電鍍廠電鍍已沖壓
    完成之銅板，成為已電鍍之端子成品；(六)原告最終將已電鍍
    之端子成品交付上游廠商。因上游廠商與原告已達成經由原
    告承製之鋼模，所製造之電鍍端子成品必須達多少個數量以
    上，故原告一般會預先安排向銅板素材廠採購相當數量銅板
    素材、依上游廠商訂單予以沖壓、並送電鍍廠電鍍端子成品
    ，當作原告進貨庫存，俟上游廠商下單訂購已電鍍完成之端
    子成品時，可適時將上揭庫存成品交付上游廠商。
  (二)被告在請原告打造鋼模之前，已先交付如本院卷一第79頁、
    80頁「指定圖面」兩張予原告，原告於估價後向被告報價，
    兩造遂簽定本院卷一第53至57頁所示之5SA1011 鋼模製造契
    約書，契約書第6 條約定「成型之成品，原告保證完全符合
    被告公司指定圖面尺寸且外觀不得有刮傷、凹陷、毛刺、壓
    痕、裂痕………。而附件：貨品名稱及價格，則約定連工帶
    料帶電鍍：每件0.43元。被告並指定銅板材質為「C2680-EH
    」。嗣原告依被告「指定圖面」承製鋼模，並提供以其承製
    之鋼模，所生產之貨樣供被告檢驗，待確定符合原告所保證
    之品質後，被告再交付如本院卷一第81、82頁所示定案之「
    指定圖面」兩張予原告，原告繼此始進行量產。嗣後，被告
    因將5SA1011 模具規格修改，經原告報價、確認，雙方並將
    新修改規格之成型成品，編為「5SA1013 」，以別於原先之
    「5S A1011」。而上揭「5SA1011 」及「5SA1013 」產品，
    原告均提供貨樣予被告，分經新產品首樣檢驗合格，具原告
    所保證品質後，被告始下單進貨。
  (三)原告已電鍍之端子產品經製成連接器後，竟出現端子中間裂
    開嚴重瑕疵，被告大陸黃江廠於2004年11月13日上午9:29（
    週六）以電子郵件告知台北CEN （欣訊公司英文縮寫）並Cc
    ：CEN （黃江）同事，制程中發（大陸簡體字）現來料端子
    有裂縫，故黃江廠自連接器成品中抽檢200PCS（件），出現
    裂縫之不良品竟有2 件，相當於不良率有1 ％，並以（  ）
    號圈住１％，而暫時對策：已制成品部分5218 PCS，全部全
    檢，唯因台北週六、週日不上班，故被告在週一上午（11月
    15日）上班之後，立刻轉寄電子郵件給原告，因事態極為嚴
    重，原告負責人庚○○旋即於11月15日下午趕至被告公司開
    會。但該已組裝成連接器之已制成品（5218PCS） ，經全檢
    結果，不良數為87PCS ，原告負責人庚○○並於11月29日會
    議中，說明其初步研判此異常為銅板製程中因氣泡產生裂縫
    ，復於93年12月20日以電子郵件傳送函件，謂：關於銅材成
    分的重新檢驗…，本公司所生產產品的材料皆依正常採購程
    序，按當時市價向春源公司採購，春源公司銅材皆為新泰伸
    公司獨立供應…當前取樣產品所發生的裂縫，經驗證為銅材
    內部含帶氧氣泡生成…。
  (四)系爭銅料係93年7 月間參加人翊琳銅業股份有限公司（下稱
    翊琳公司）售予春源鋼鐵工業股份有限公司（下稱春源公司
    ），再於93年8 月19日由春源公司售予原告。而被告向原告
    購買系爭銅材有氣泡瑕疵、已沖壓未電鍍端子、已沖壓電鍍
    端子有氣泡、缺口、裂痕瑕疵，經被告發見瑕疵後，即為通
    知原告。原告依被告「指定圖面」承製鋼模，依鋼模生產貨
    樣後，將貨樣供被告檢驗，確定符合原告所保證，不可有刮
    傷、凹陷、毛刺、壓痕、裂痕等品質後，被告始下單交由原
    告進行量產，故性質上屬民法第388 條貨樣買賣，原告擔保
    其商品與貨樣有同一品質，豈料，原告產品竟有前開瑕疵，
    缺少原告所保證品質，且原告又故意不告知物有瑕疵，自應
    負民法360 條之損害賠償責任，又原告交付瑕疵之物，同時
    構成不完全給付之債務不履行責任，被告謹依民法第227 條
    規定，請求原告賠償損害，原告亦應負起民法第191 條之1
    商品製造人之損害賠償責任。以上為請求權競合，請求擇一
    判決，被告爰以已電鍍端子及連接器之前開損害賠償請求權
    2,265,334 元主張抵銷。已電鍍端子及成品之數量詳如附表
    一所示。被告已製成連接器成品，每個8 元計算之成本概算
    如次：(1)端子成本2.15元（未稅）：原告軒明製作，每個0.
    43元（未稅），一個連接器需5 個端子。(2)魚叉成本0.5 元
    （未稅）：原告軒明製作，每個0.25元（未稅），一個連接
    器需2 個魚叉，原告軒明公司曾分別以0.243 元/1個、0.27
    0 元/1個，以及0.250 元/1個收取每個魚叉價錢（未稅），
    故被告欣訊公司以0.25元/1個為抵銷計算〔（0.243 元+0.2
    70元+0.250元）/ 3 = 0.25元〕。(3)塑膠本體成本0.65元（
    未稅）：訴外人皓勤科技公司製作，一個連接器需一個塑膠
    本體，每個塑膠本體0.65元。(4)其餘成本部分則為包裝材料
    、製作工錢等，詳如附表二所示。(5)因此，每個連接器成品
    之單位製作成本SA1-01105 為「6.66元」，SA1-0130 5則為
    「6.68元」，若以連接器一個售價「8 元」（未稅）計算，
    並依同業費用率、淨利率反推費用及淨利，再加上上開之單
    位成本，則SA1-01105 售價可為「8.58元」（未稅），SA1-
    01305 售價可為「8.60元」（未稅），均已超過被告每個8
    元之售價主張，足見被告以每個連接器成品銷售單價「8 元
    」（未稅），向原告為抵銷主張，並不為過。(6)因「8 元」
    為未含稅單價，且原告係以含稅價向被告請求，故加計5 ％
    營業稅後，被告欣訊公司得主張抵銷之金額為2,265,334 元
    。
  (五)就已沖壓未電鍍端子及銅板，被告則要求原告退貨，原告自
    不得再向被告請求前開貨款236,438 元，計算式詳如附表三
    。而兩造於93年10月20日簽立「模具移轉協議書」時，雖另
    有以0.85折扣計算折扣金額約定，但被告當時尚未發現系爭
    端子有氣泡、裂痕、缺口缺陷等瑕疵，故以0.85計算折扣時
    ，原告尚有「0.25元」之15％利得；但查，模具移轉協議書
    第1 條明定：「…若有品質異常，乙方必須無條件接受退貨
    並賠償原素材。」，從而，被告以當初每個端子單價0.25元
    計算退貨，自於法有據。至原告雖稱「僅4.87％之瑕疵比率
    而主張全部退貨顯失公平」云云，然依兩造上開無條件接受
    退貨約定，原告主張顯不足取。又系爭連接器係使用於筆記
    型電腦上，且一部筆記型電腦只有一個連接器，最終使用者
    焉可能會接受原告關於瑕疵比率之說詞？再者，氣泡、裂痕
    、缺口缺陷諸瑕疵，均需對端子作切片檢查，並以顯微鏡放
    大觀察，此乃破壞性檢查，原告主張應全面針對可疑批進行
    Sorting （全驗），顯然毫無意義。
  (六)又系爭銅材、已電鍍沖壓端子、已電鍍未沖壓端子既有氣泡
    瑕疵，則原告及參加人均應負起民法第191 條之1 第1 項規
    定商品製造人責任。
  (七)被告所開立折讓單日期分別為93年9 月16日、10月7 日、同
    年10月27日、11月2 日、及11月4 日，均在被告於93年11月
    15日赫然發現原告公司產品出現裂開瑕疵之前，原告欲以折
    讓單，主張其產品並無裂痕瑕疵，自不可取。
三、參加人春源公司主張：其於93年7 月間向參加人翊琳公司購
    買該批銅料（C2680EH） ，嗣原告於93年8 月18日向伊訂購
    銅料，並於同月19日即將該批銅料交付予原告，伊對該批銅
    料並無再加工（沖壓、電鍍、組裝等）情事，就原、被告間
    有關物之瑕疵攻擊或抗辯事由，應無可歸責情事，其出賣與
    原告之系爭銅板，均附材質證明書，經工研院鑑定系爭銅材
    內部未含帶氧氣泡，硬度試驗、化學成分、拉力試驗、粗糙
    度與其出具之材質證明書相近，是其並無過失，依民法第19
    1 條之1 第1 項但書規定，無須負損害賠償責任云云。
四、參加人翊琳公司主張：取樣的銅板其硬度試驗、化學成分、
    拉力試驗、粗糙度與法院來函的附件93年10月1 日品質證明
    書所載銅捲之硬度試驗、化學成分、拉力試驗、粗糙度相近
    。故參加人翊琳公司出賣予春源公司，再由春源公司轉售與
    原告之系爭銅材確實符合被告公司要求之品質，參加人對於
    系爭銅材之生產、製造或加工、設計並無欠缺，無須對被告
    負商品製造人責任云云。
五、兩造不爭執之事實：
  (一)原告為模具製造商，並兼營電鍍銅板成型成品，被告係原告
    上游廠商，由原告供貨給被告。原告與其上游廠商往來情形
    ，大略為：(一)上游廠商與其簽訂模具契約，由原告依上游廠
    商指示，製作符合上游廠商需用之鋼模，原告製作完成後之
    鋼模，由原告保管；(二)原告並與上游廠商約定，以原告所承
    製之鋼模製造出成型成品（即電鍍端子產品）必須達多少個
    數量以上；(三)嗣由上游廠商指定銅板材質陸續向原告下單訂
    製電鍍端子成品，原告再依上游廠商指定銅板材質向銅板素
    材廠採買銅板素材後；(四)原告以原告所保管之鋼模沖壓銅板
    素材，沖壓銅板素材完成後；(五)原告再找電鍍廠電鍍已沖壓
    完成之銅板，成為已電鍍之端子成品；(六)原告最終將已電鍍
    之端子成品交付上游廠商。因上游廠商與原告已達成經由原
    告承製之鋼模，所製造之電鍍端子成品必須達多少個數量以
    上，故原告一般會預先安排向銅板素材廠採購相當數量銅板
    素材、依上游廠商訂單予以沖壓、並送電鍍廠電鍍端子成品
    ，當作原告進貨庫存，俟上游廠商下單訂購已電鍍完成之端
    子成品時，可適時將上揭庫存成品交付上游廠商。
  (二)被告在請原告打造鋼模之前，已先交付如本院卷一第79頁、
    80頁「指定圖面」兩張予原告，原告於估價後向被告報價，
    兩造遂簽定本院卷一第53至57頁所示之5SA1011 鋼模製造契
    約書，契約書第6 條約定「成型之成品，原告保證完全符合
    被告公司指定圖面尺寸且外觀不得有刮傷、凹陷、毛刺、壓
    痕、裂痕………。而附件：貨品名稱及價格，則約定連工帶
    料帶電鍍：每件0.43元。被告並指定銅板材質為「C2680-EH
    」。嗣原告依被告「指定圖面」承製鋼模，並提供以其承製
    之鋼模，所生產之貨樣供被告檢驗，待確定符合原告所保證
    之品質後，被告再交付如本院卷一第81、82頁所示定案之「
    指定圖面」兩張予原告，原告繼此始進行量產。嗣後，被告
    因將5SA1011 模具規格修改，經原告報價、確認，雙方並將
    新修改規格之成型成品，編為「5SA1013 」，以別於原先之
    「5SA1011 」。而上揭「5SA1011 」及「5SA1013 」產品，
    原告均提供貨樣予被告，分經新產品首樣檢驗合格，具原告
    所保證品質後，被告始下單進貨。
  (三)兩造嗣於93年10月20日簽定如本院卷一第28頁、29頁所示之
    模具移轉協議書，由被告將模具收回，被告並向原告購買其
    已進貨之貨品，即原告公司向銅板素材廠購入之銅板素材，
    原告已沖壓之端子，原告已安排電鍍廠電鍍之端子。
  (四)原告公司分別於下列時間出售電鍍銅板端子與被告公司，
    93年8 月間出賣電鍍銅板端子1,092.5kpcs ，貨款663,422
    元，營業稅33,172元、被告已付587,918 元，尚餘108,676
    元未為給付。93年9 月間出賣予被告電鍍銅板端子4,010k
    pcs ，貨款1,399,520 元，營業稅69,977元，合計1,469,49
    7 元，扣除被告主張退貨折讓2 筆應扣2,268 元，尚餘1,46
    7,229 元未為給付。93年10月間出賣電鍍銅板端子2,962k
    pcs ，貨款1,073,610 元，營業稅53,683元，合計1,127,29
    3 元，扣除被告主張退貨折讓4 筆應扣49,265元，尚餘1,07
    8,028 元未為給付。又兩造於93年10月20日簽訂模具移轉協
    議書，被告將置於原告處之銅材素材、已沖壓未電鍍端子、
    已電鍍沖壓端子取回，被告應給付962, 871元，營業稅48,1
    44元，合計1,011,014 元，於扣除被告主張折讓退貨5,997
    元、46,904元，尚餘958,114 元未為清償。被告共計有3,61
    2,045 元貨款未給付（計算式：108,676 ＋1,467,229 ＋1,
    078,028 ＋958,114 ＝3,612,045） 。
  (五)93年11月26日經暐揚公司退回原告共20k ＋20k ＋20k ＋20
    k＝80k （1k指1000PCS）之已沖壓未電鍍端子。
  (六)系爭銅料係93年7 月間參加人翊琳公司售予春源公司，再於
    93年8 月19日由春源公司售予原告。
  (七)取樣的連接器、端子之材質銅板係單片0.5mm成型。
  (八)兩造對於原告所提出之原證1 至15（兩份）、參加人春源公
    司所提出附件1至3、被告所提出之聲證1至2、被證1至6、8
    至17、本院卷一第207 頁欣訊公司簽到簿、212 至228 頁新
    泰伸銅工業股份有限公司產品目錄、證人何世彬所提本院卷
    一第208 頁下方銷貨單、209 頁請款明細表、210 頁退貨單
    之形式上真正不爭執。
  (九)94年12月26日所清點原告出售之已電鍍端子、製成連接器端
    子、已沖壓未電鍍端子、銅板數量如本院卷二第67至69頁附
    表所示。
六、得心證之理由：本件原告主張被告向其購買系爭銅材、已電
    鍍沖壓端子、已電鍍未沖壓端子等，尚積欠貨款3,612,045
    元未給付等情，為被告所否認，而以系爭貨品有氣泡、裂痕
    、缺口等瑕疵，主張抵銷及退貨等語置辯，是本件兩造之爭
    點，應在於：(一)被告主張系爭已電鍍端子、製成連接器之端
    子有瑕疵，原告依民法第360 條、第227 條，應賠償被告2,
    157,461元，並以此損害賠償請求權主張抵銷，有無理由？
    1.系爭已電鍍端子、製成連接器之端子有無氣泡、裂痕或缺
    口現象？2.如前開爭點1.為肯定，則系爭端子是否欠缺原告
    所保證之品質？原告有無故意不告知瑕疵？3.被告得請求之
    損害賠償金額應如何計算？(二)被告主張系爭銅材、已沖壓未
    電鍍端子有瑕疵，主張解除契約，有無理由？1.系爭銅材有
    無氣泡瑕疵？2.系爭已沖壓未電鍍端子有無氣泡、裂痕或缺
    口現象？3.如前開爭點1.或2.為肯定，則系爭銅材或已沖壓
    未電鍍端子是否欠缺原告所保證之品質？原告有無故意不告
    知瑕疵？4.被告主張解除契約是否顯失公平？(三)原告及參加
    人春源鋼鐵工業股份有限公司、翊琳銅業股份有限公司是否
    應依民法第191 條之1 規定負擔產品製造人責任？茲分述如
    下：
  (一)被告主張系爭已電鍍端子、製成連接器之端子有瑕疵，原告
    依民法第360 條、第227 條，應賠償被告2,157,461 元，並
    以此損害賠償請求權主張抵銷，有無理由？
  1.系爭已電鍍端子、製成連接器之端子有無氣泡、裂痕或缺口
    現象？
    據財團法人工業技術研究院（下稱工研院）96年5 月15日工
    研轉字第0960005787號函本院，檢送連接器端子品質鑑定報
    告，其中三、結論：（一）取樣的連接器：(1)取樣的連接器
    其端子之材質銅板係單片0.5mm 成型。(2)取樣的連接器其端
    子有些有裂痕，有了裂痕就容易發生腐蝕，嚴重時甚至會造
    成端子開裂，所以有了裂痕就會影響端子之功效。(3)取樣的
    連接器其端子造成裂痕之原因為銅材經沖壓、剪削成型的製
    程產生了缺口缺陷，此缺口缺陷在日後引發了應力腐蝕作用
    ，導致端子產生裂痕。(4)在一箱200 條中抽檢10條共390 顆
    連接器一一加以檢查，發現共有19顆的連接器有端子發生裂
    痕與腐蝕，而有腐蝕發生便足以影響其功效，因此估算端子
    發生影響功效之裂痕瑕疵比率為4.87％。(5)取樣的連接器其
    端子之材質銅板的硬度試驗、化學成分與法院來函的附件93
    年8 月19日品質證明書所載銅捲編號2A3848、2A3849之硬度
    試驗、化學成分相近。（本院卷二第201 頁），可見系爭已
    電鍍端子、製成連接器之端子確有裂痕之瑕疵。
  2.如前開爭點1.為肯定，則系爭端子是否欠缺原告所保證之品
    質？原告有無故意不告知瑕疵？
    依兩造所簽定鋼模製造契約書第6 條約定「成型之成品，原
    告保證完全符合被告公司指定圖面尺寸且外觀不得有刮傷、
    凹陷、毛刺、壓痕、裂痕………。」（本院卷一第54頁），
    系爭連接器既有裂痕，且經工研院鑑定結果，取樣的連接器
    其端子造成裂痕之原因為銅材經沖壓、剪削成型的製程產生
    了缺口缺陷，此缺口缺陷在日後引發了應力腐蝕作用，導致
    端子產生裂痕，則系爭端子自缺少原告所保證之品質。原告
    雖辯稱缺口僅係現象，並非缺陷，如事後無應力腐蝕作用，
    即不會產生裂痕云云，然缺口既係造成裂痕之起因，則其就
    裂痕之發生即難解其責任。則就原告有無故意不告知瑕疵即
    無再予審究之必要。
  3.被告得請求之損害賠償金額應如何計算？
  (1)按買賣之物，缺少出賣人所保證之品質者，買受人得不解除
    契約或請求減少價金，而請求不履行之損害賠償，民法第36
    0 條前段定有明文。系爭已沖壓電鍍端子、已製成連接器之
    端子既缺少原告所保證之品質，被告即得依據前開規定請求
    原告負擔瑕疵擔保損害賠償責任。
  (2)經工研院在一箱200 條中抽檢10條共390 顆連接器一一加以
    檢查，發現共有19顆的連接器有端子發生裂痕與腐蝕，而有
    腐蝕發生便足以影響其功效，因此估算端子發生影響功效之
    裂痕瑕疵比率為4.87％，有前開鑑定報告可稽，按一顆連接
    器雖有5 個端子，然只要有1 個端子出現裂痕或腐蝕，即會
    影響整顆連接器之功效，故原告所稱瑕疵比例僅有0.97％計
    算並不妥當。至被告大陸黃江廠雖於2004年11月13日上午9:
    29（週六）以電子郵件告知台北CEN （欣訊公司英文縮寫）
    並Cc：CEN （黃江）同事：「制程中發現來料端子有裂縫，
    故黃江廠自連接器成品中抽檢200PCS，不良2 PCS （不良率
    1 ％），暫時對策：已制成品部分5218 PCS，全部全檢」（
    本院卷一第64頁），然其既以括號圈住1 ％，其意應指已檢
    查部分不良率為1 ％，而非承認系爭產品之不良率僅1 ％。
    而系爭連接器係使用於筆記型電腦上，一部筆記型電腦使用
    之系爭連接器僅有1 個，此情為兩造所不爭，故系爭連接器
    之其中一個端子只要有裂痕或腐蝕，即會影響整顆連接器之
    功效，進而影響整部筆記型電腦之功能。經工研院抽樣檢查
    ，端子發生裂痕影響功效之裂痕瑕疵比率為4.87％，而工研
    院係以金相切片放大400 倍之方式為檢驗，顯非肉眼所能分
    辨，且屬破壞性檢查，自難強求被告全檢以確定確實之瑕疵
    數量，且亦不符成本及經濟效益。而被告所採購者多達數十
    萬個端子，以此比例計算，因此影響功效之筆記型電腦將多
    達數萬部，則消費市場上如何能接受如此高之風險？兩造雖
    未事先約定允收率，然本院審酌前開裂痕之發生係因原告在
    沖壓、剪銷成型之製程產生缺口缺陷所致，在無法全檢以辨
    明何為瑕疵品之下，整批端子於製成連接器後均有產生裂痕
    或腐蝕之可能，況據工研院前開鑑定報告所載，抽檢10個未
    電鍍端子樣品做金相切片檢查後發現有4 個可見到缺口缺陷
    ，則製成連接器之後發生裂痕之機率恐不止4.87％，則被告
    就全部已電鍍端子、已製成連接器之端子主張瑕疵擔保責任
    ，尚屬合理。
  (3)經本院於94年12月26日勘驗結果，所清點原告出售之已電鍍
    端子、製成連接器端子、已沖壓未電鍍端子、銅板數量如本
    院卷二第67至69頁附表所示，就已電鍍端子部分，數量共計
    108,885 個（計算式如下：44,870+38,885+8,770+16,360=1
    08,885），兩造本約定每一個連工帶料電鍍為0.43元（未稅
    ）（本院卷一第56頁），是加計營業稅後此部分之損失為49
    ,162 元 （計算式如下：108,885*0.43*1.05=49,162元），
    又已製成連接器之端子共250,988 個（計算式如下：132,45
    6+118, 532= 250,988） ，而製成連接器之成本包括端子
    成本：因原告製作以每個0.43元計算（未稅），一個連接器
    需5 個端子，故端子成本為2.15元（未稅）。魚叉成本：
    一個連接器需2 個魚叉，因原告公司曾分別以每個0.243 元
    、0.270 元、及0. 250元，收取每個魚叉價錢（未稅），有
    本院卷一第12頁發票6SA0000-00000 「243 」；第13頁第3
    張發票6SA0000-00 000「243 」；第15頁第1 張發票6SA000
    0-00 000「243 」、第16頁第3 張發票6SA0000-00000 「27
    0 」；第20頁第2 張發票6SA0000-00000 「270 」、第21頁
    第2 張發票6SA000 0-00000「250 」、第22頁第3 張發票6S
    A000 0-00000「250 」在卷可稽，故以平均值每個0.25元計
    算應為合理，則魚叉成本為0.5 元（未稅）。塑膠本體成
    本：訴外人皓勤科技公司製作之塑膠本體一個以0.65元（未
    稅）計算，有皓勤科技公司統一發票1 件足參（本院卷三第
    148 至150 頁），一個連接器需一個塑膠本體，是每個連接
    器塑膠本體成本為0.65元（未稅）。(4)其餘成本部分如包裝
    材料、製作工錢等，被告雖主張每個連接器4.7 元，然為原
    告所否認，而被告未能舉證以實其說，參諸被告係運往中國
    大陸加工製造，其包裝材料及製作工錢應屬低廉，故以原告
    所不爭執之1 元（未稅）計算為恰當。至被告所稱之「同業
    費用率1. 12 」、「同業淨利率0.80」，並非製作連接器之
    成本，故不能將費用率及淨利率灌入製作成本之內，是連接
    器之成本每個應以4.3 元（未稅）計算為當。是加計營業稅
    後，連接器部分之損失為1,133,211 元（計算式如下：250,
    988* 4.3*1.05=1,133,211 元，元以下四捨五入），以上已
    電鍍端子加計連接器部分之損失共計1,182,373 元。（計算
    式如下：49,162+1,133,211=1,182,373）。
  (4)至被告所開立折讓單日期分別為93年10月27日、11月2 日、
    3 日、4 日、11日（本院卷一第26、27、32頁），均在被告
    於93年11月15日以電子郵件通知原告產品出現裂痕之前，自
    難認原告主張有瑕疵之產品均已扣款折讓云云為可採。
  (二)被告主張系爭銅材、已沖壓未電鍍端子有瑕疵，主張解除契
    約，有無理由？
  1.系爭銅材有無氣泡瑕疵？
    證人即新泰伸公司戊○○所撰「回覆客訴改善報告書」雖載
    ，「二、原因分析：依樣品研判：是屬於銅材內部含一小氣
    孔，經過沖壓折彎變形加工後產生裂開之分層現象。上述缺
    點屬於偶發性，僅此一特例而已。此種板材內部之缺陷發生
    機率極低，屬久久偶發性，研判數量微乎其微。」（本院卷
    一第74頁），然經本院送請工研院鑑定結果，工研院96年11
    月14日工研轉字第0960014426號函載「(三)由於從取樣的連接
    器與取樣的端子中抽樣作金相切片檢查時，均未見銅材內部
    含帶氧氣泡，因此推斷造成取樣的連接器發生裂痕之原因，
    與銅材內部含帶氧氣泡之因素無關連。」（本院卷三第57頁
    ），查工研院鑑定時所取回之樣本有連接器1 箱（7800個）
    、銅板約2 米長、已沖壓未電鍍素材1 捲（本卷二第128 頁
    ），而工研院抽檢10個端子樣品做金相切片檢查後發現有4
    個可見到缺口缺陷（本院卷二第201 頁），是缺口缺陷之比
    例高達40％，如確係因氣泡造成，何以在工研院之檢驗中均
    未見銅材有氣泡？又原告雖稱係因工研院在切片過程中將氣
    泡切破故未見氣泡云云，然未提出證據以實其說，再據證人
    戊○○到庭證稱：「我對春源與翊琳公司提供之不良品作切
    片檢查，以顯微鏡觀察氣泡狀況…」等語（本院卷一第198
    頁），原告對證人戊○○以切片方式檢驗方式則未質疑，是
    其主張顯有不一，難認前開所述為可採。則經委請工研院鑑
    定結果，既未見銅材有氣泡，自難認系爭銅材有氣泡瑕疵。
  2.系爭已沖壓未電鍍端子有無氣泡、裂痕或缺口現象？
    據工研院鑑定報告所載：「(二)取樣的端子：(1)取樣的端子其
    材質銅板係單片0.5mm 成型。(2)取樣的端子無裂痕發生，但
    是在有些端子的表面可見到銅材在經沖壓、剪削成型的製程
    中所產生的缺口缺陷存在，此種瑕疵在日後製成連接器成品
    之後便有機會發生裂痕。抽檢10個端子樣品做金相切片檢查
    後發現有4 個可見到缺口缺陷。(3)取樣的端子其材質銅板之
    硬度試驗、化學成分與法院來函的附件93年10月1 日品質證
    明書所載銅捲之硬度試驗、化學成分相近。」（本院卷二第
    201 頁），又前開鑑定報告明白記載：「圖2-4 ：在另一端
    子樣品上所做的金相切片檢查（放大400 倍），並未在端子
    前端的表面見到類似圖2-2 的缺口缺陷，顯示此端子在沖壓
    、剪削成型的製程上並非全然會產生此種缺口缺陷。抽檢10
    個端子樣品做金相切片檢查後發現有4 個可見到缺口缺陷。
    」（鈞院卷二第197 頁），由工研院抽檢10個端子樣品做金
    相切片檢查後，仍有6 個未見到缺口缺陷，可見此缺口缺陷
    係可避免發生。又此種缺口缺陷在日後製成連接器成品後既
    有機會發生裂痕，而參諸95年4 月3 日鑑定人抽檢原告上開
    已沖壓、但尚未電鍍之端子時，鑑定人只將本院卷二第69頁
    、附件3 、項次2 「軒明已沖壓未電鍍素材」，抽取一捲帶
    回鑑定單位（本院卷二第128 頁第3 至5 行筆錄），又鑑定
    人係截取上開一捲中之一小段做金相切片檢查（本院卷二第
    196 頁圖2-1） ，是在此一小段取樣的端子雖無裂痕發生，
    但並不意味著其餘未受到抽檢，將近72萬個端子均未有裂痕
    發生（依本院卷二第69頁換算數量計算，共有72萬個端子）
    ；況若原告盡其義務，交付無缺口缺陷之端子，則端子將來
    自無機會會發生裂痕，而工研院報告已指出缺口缺陷存在，
    此種瑕疵在日後製成連接器成品，有機會發生裂痕，有裂痕
    就會影響端子功效，故系爭端子顯有缺口缺陷，而欠缺通常
    之品質，具有瑕疵甚明。
  3.如前開爭點1.或2.為肯定，則系爭銅材或已沖壓未電鍍端子
    是否欠缺原告所保證之品質？原告有無故意不告知瑕疵？
  (1)系爭銅材經鑑定並無氣泡，又經工研院鑑定結果，認「取樣
    的連接器其端子之材質銅板的硬度試驗、化學成分與法院來
    函的附件93年8 月19日品質證明書所載銅捲編號2A3848、2A
    3849之硬度試驗、化學成分相近。取樣的端子其材質銅板之
    硬度試驗、化學成分與法院來函的附件93年10月1 日品質證
    明書所載銅捲之硬度試驗、化學成分相近。取樣的銅板其硬
    度試驗、化學成分、拉力試驗、粗糙度與法院來函的附件93
    年10月1 日品質證明書所載銅捲之硬度試驗、化學成分、拉
    力試驗、粗糙度相近（本院卷二第201 頁）。是難認系爭銅
    材有何瑕疵或欠缺原告所保證之品質。
  (2)系爭已沖壓未電鍍端子既有缺口缺陷之瑕疵，而此缺口缺陷
    日後可能產生裂痕，影響端子效能，自應認欠缺原告所保證
    之品質。是原告有無故意不告知瑕疵亦無予以審究之必要。
  4.被告主張解除契約是否顯失公平？
  (1)按買賣因物有瑕疵，而出賣人依前五條之規定，應負擔保之
    責者，買受人得解除其契約或請求減少其價金。但依情形，
    解除契約顯失公平者，買受人僅得請求減少價金。民法第35
    9 條定有明文。次按兩造不爭執為真正之模具移轉協議書第
    1 條已明訂「經協議乙方（即原告）進貨，若有品質異常，
    乙方必須無條件接受退貨」（本院卷一第28頁），抽檢10個
    端子即見4 個有缺口缺陷，比例高達40％，而原告就解除契
    約有何顯失公平之處，亦未見舉證以實其說，是應認被告就
    已沖壓未電鍍端子部分主張解除契約，並無顯失公平。至系
    爭銅材既無瑕疵，已如前述，就此部分被告主張解除契約，
    即無理由。
  (2)被告主張未電鍍端子每個計算單價雖為0.25元，惟依據原證
    6-1 「模具移轉協議書」之「附錄一、進貨明細」「素材」
    「客戶料號」其中「5SA0000-00000 」「5SA0000-00000 」
    「5SA0000-00000 」「5SA0000-00000 」其單價固載為250
    及0.25元，但兩造既協議當時以85折計算，即應以實際價格
    計算，又系爭未電鍍端子經本院清點結果，現場共有72卷，
    加計暐揚公司退回原告公司之8 捲，共計80卷，每卷有10kp
    cs，則系爭未電鍍端子含稅價金應為178,500 元（計算式如
    下：0.25*1,000*10*80*1.05*0.85=178,500）。是就此部分
    之契約既經解除，原告對被告即無貨款請求權。
  (三)本院既認原告應負擔物之瑕疵擔保責任，則就爭點(三)原告及
    參加人春源鋼鐵工業股份有限公司、翊琳銅業股份有限公司
    是否應依民法第191 條之1 規定負擔產品製造人責任，即無
    予以審就之必要。
  (四)綜上，已沖壓未電鍍端子部分之買賣契約部分既已解除，原
    告就178,500 元部分之價金即無請求權，又被告主張以1,18
    2,373 元之瑕疵擔保損害賠償請求權主張抵銷，是抵銷後，
    原告僅得請求被告給付2,251,172 元（計算式如下：3,612,
    045-178,500-1,182,343=2,251,172） 。從而，原告依據買
    賣契約之法律關係，請求被告給付2,251,172 元及自起訴狀
    繕本送達翌日即94年1 月19日起至清償日按年息5 ％計算之
    利息，為有理由，應予准許，逾此部分之請求，即屬無據，
    應予駁回，其假執行之聲請亦失所附麗，應併予駁回。
七、本件兩造分別陳明願供擔保請准宣告及免為假執行，經核均
    無不合，就原告勝訴部分，爰分別酌定相當擔保金額准許之
    。
八、本件為判決之基礎已臻明確，兩造其餘攻擊及防禦方法，核
    予本件判決不生影響，爰不予一一論述，附此敘明。
九、本院依職權並本件訴訟費用額為189,556 元（第一審裁判費
    36,838元、證人旅費2,718 元、鑑定費15萬元），應由被告
    負擔五分之三，餘由原告負擔。
十、訴訟費用負擔之依據：民事訴訟法第79條、第87條第1項。
中    華    民    國    97    年    4     月    11    日
                  民事第一庭  法  官  藍雅清
以上正本證明與原本無異。
如對本件判決上訴，應於判決送達後20日內向本院提出上訴狀。
中    華    民    國    97    年    4     月    16    日
                              書記官  蘇意絜


司法院資訊處製作；財團法人民間司法改革基金會備份。
